【裁判字號】    90,台上,3494
【裁判日期】    900607
【裁判案由】    違反水土保持法
【裁判全文】
最高法院刑事判決                                九十年度台上字第三四九四號
    上  訴  人  甲○○
                乙○○
右上訴人等因違反水土保持法案件，不服台灣高等法院中華民國八十八年三月十日第
二審判決（八十八年度上訴字第一○六號，起訴案號：台灣桃園地方法院檢察署八十
六年度偵字第七七九一號），提起上訴，本院判決如左：
    主  文
上訴駁回。
    理  由
按刑事訴訟法第三百七十七條規定，上訴於第三審法院，非以判決違背法令為理由，
不得為之。是提起第三審上訴，應以原判決違背法令為理由，係屬法定要件。如果上
訴理由狀並未依據卷內訴訟資料，具體指摘原判決不適用何種法則或如何適用不當，
或所指摘原判決違法情事，顯與法律規定得為第三審上訴理由之違法情形，不相適合
時，均應認其上訴為違背法律上之程式，予以駁回。本件上訴人甲○○、乙○○上訴
意旨略稱：(一)、原判決對上訴人等於民國八十六年四月二十九日訂定契約後，何時以
何方式、手段推倒原有樹林開挖、整地、傾倒廢棄物，如何致生水土流失之具體情形
等事項，均未明白認定，詳加記載，自難謂為適法。(二)、水土保持法第三十三條第三
項之罪，除有其他情形外，須有「致生水土流失或毀損水土保持之處理與維護設施」
之具體事實存在為必要。原判決理由之記載，顯將山坡地保育利用條例第三十五條第
三項「致生公共危險」與水土保持法第三十三條第三項前段「致生水土流失或毀損水
土保持之處理與維護設施」等構成要件混為一談，其就乙○○在該土地之整地及傾倒
廢棄物，如何認定在客觀上已有發生具體水土流失之事實存在，並未說明理由，與主
文所載之「致生水土流失」罪名，已不一致，而有理由不備之違法。且就第一審至現
場會勘結果所為之論述，僅認上訴人等之行為有「致生公共危險之虞」，不足資為上
訴人等整地及傾倒廢棄物致生水土流失之依據，其採為認定上訴人等犯罪之證據，即
有證據上理由矛盾之違誤。(三)、現場挖掘整地後，上訴人等已於坎坡種植草木，現已
茂盛達於水源涵養不致造成土石坍方之虞，原審徒憑八十六年五月間之現場照片及八
十七年六月十五日第一審法官履勘現場之照片，認上訴人等仍未回復原狀，遽將第一
審緩刑之宣告撤銷，自有不依證據認定之違法云云。
惟查：證據之取捨、事實之認定，乃事實審法院職權行使之範圍，茍其證據之取捨及
事實之認定，不違背經驗法則與論理法則，即不容任意指摘為違法，而據為上訴第三
審之適法理由。原判決依據上訴人等於第一審均坦承未擬具水土保持計畫書送主管機
關核定，並卷附土地登記簿謄本、八十六年五月十九（原判決誤載為十八）日及三十
日查獲之現場照片、桃園縣山坡地保育利用管理查報與取締案件會勘記錄二份暨第一
審之勘驗筆錄等證據，綜合判斷，認上訴人等確有未經核准，共同在乙○○與其弟共
有，業經行政院核定公告屬山坡地之桃園縣龍潭鄉○○○段九二七之一地號土地上，
擅自開挖整地、傾倒廢土，致生水土流失等犯行，因而撤銷第一審不當之判決，改判
仍論處上訴人等共同違反於山坡地內開挖整地之使用行為，其水土保持義務人應先擬
具水土保持計畫送請主管機關核定之規定，致生水土流失罪刑，已敘明所憑之證據及
認定之理由。而以上訴人等否認有上開犯行，辯稱上開土地本是果園，後來被水沖掉
，渠等未開挖土地，是要回填種樹云云，乃卸責之詞，不足採信，於理由內詳加說明
及指駁。經核所為論斷，均與卷內資料相符，從形式上觀察，並無認定事實不依證據
或有何採證違背經驗法則、論理法則等違法情形存在。而原判決既已認定上訴人等於
八十六年四月二十九日訂定契約後，推倒原有樹林開挖、整地、傾倒廢棄物，嗣於同
年五月十九日及三十日分別為桃園縣政府會同警方查獲，並說明其認定之理由，則上
訴人等之犯罪時間已可得確定，至就上訴人等係以何法推倒原有樹林及開挖整地等之
非必要證明事項，當無再加論列之必要。而水土保持法第三十三條第三項前段所謂致
生水土流失，其具體危險之存否，應依社會一般通念，客觀的予以判斷，非必已使水
土崩塌、地層滑動或發生土石流為必要。原判決已論敘其依憑現場照片、桃園縣山坡
地保育利用管理查報與取締案件會勘記錄及第一審之勘驗筆錄，認上開山坡地經甲○
○開挖整地後，業已「造成土石裸露，破壞水土保持功能、公共水源涵養，致生水土
流失」，自係已就上訴人等之行為業生水土流失之結果，說明其憑以認定之依據及理
由；而桃園縣山坡地保育利用管理查報與取締案件會勘記錄已詳載上開土地經整地開
挖後，「土砂及渣物流失」、「嚴重破壞水土保持涵養功能」（見偵查卷第十五至十
六頁），第一審之勘驗筆錄亦記載「開挖範圍內土石裸露」（見一審卷第四四頁），
是原判決已就所認客觀上業經發生水土流失之具體事實，說明其理由，自無與主文所
載罪名不符或判決不備理由之違法。再者，原判決以上開土地坐落北部第二高速公路
上方，而上訴人等所開挖山坡地之落差約有二、三十公尺深，因認上開水土流失之情
形，遇天雨時即同時有遭沖刷而危及下方高速公路來往車輛，致生公共危險之可能，
乃係就上訴人等之行為同時該當修正前山坡地保育利用條例第三十五條第三項罪名，
予以論列，雖其記載略嫌簡略，究無以山坡地保育利用條例之構成要件，資為其判斷
上訴人等違反水土保持法規定之情形，自無證據上理由矛盾違法之可言。又上訴人等
在原審非惟未曾主張已於上開山坡地坎坡種植草木，茂盛達於水源涵養不致造成土石
坍方之情形，渠等經合法傳喚，亦均未於審判期日到場，且遍查全卷復無上開山坡地
已回復原狀之照片，而本院為法律審，其在本院始提出照片並為此一主張，自非依據
卷內資料執為指摘之合法上訴理由。其上訴違背法律上之程式，應予駁回。
據上論結，應依刑事訴訟法第三百九十五條前段，判決如主文。
中      華      民      國     九十     年      六      月      七      日
                              最高法院刑事第十庭
                                  審判長法官  陳  炳  煌
                                        法官  韓  金  秀
                                        法官  吳  信  銘
                                        法官  徐  文  亮
                                        法官  陳  東  誥
      右正本證明與原本無異
                                              書  記  官
中      華      民      國     九十     年      六      月     十二     日


司法院資訊處製作；財團法人民間司法改革基金會備份。
